臺灣板橋地方法院交通事件裁定　　　　96年度交聲更字第21號
原處分機關　交通部公路總局臺北區監理所板橋監理站
異　議　人
即受處分人　甲○○
上列受處分人因違反道路交通管理處罰條例案件，對於交通部公
路總局臺北區監理所板橋監理站於民國九十五年九月六日以板監
裁字第裁４１－ＡＥＵ４２４０８５號所為之裁決處分（原舉發
案號：臺北市政府警察局九十五年五月一日北市警交字第ＡＥＵ
４２４０８５號），聲明異議，本院以九十六年一月三十一日九
十五年度交聲字第一五四六號裁定撤銷原處分並自為處分，原處
分機關不服，提起抗告，經臺灣高等法院於九十六年四月十七日
以九十六年度交抗字第二四五號裁定撤銷發回，本院更為裁定如
下：
    主  文
原處分撤銷。
甲○○機車駕駛人，行經有燈光號誌管制之交岔路口闖紅燈，處
罰鍰新臺幣肆仟伍佰元，並記違規點數點。
    理  由
一、原處分意旨略以：本件異議人即受處分人甲○○騎駛車號Ｌ
    Ｄ５－５３３號重型機車，於民國九十五年五月一日下午二
    時三十五分許，行經臺北市○○路與武昌街交叉路口處因有
    「駕車行經有燈光號誌管制之交叉路口闖紅燈」之違規行為
    ，經臺北市政府警察局萬華分局武昌街派出所值勤員警當場
    攔檢，依九十五年七月一日施行前道路交通管理處罰條例第
    五十三條規定，以臺北市政府警察局北市警交字第ＡＥＵ４
    ２４０８５號舉發違反道路交通管理事件通知單予以舉發，
    通知受處分人應於九十五年五月十六日前自動繳納罰鍰，因
    受處分人未繳罰鍰，原處分機關乃依九十五年七月一日修正
    施行後之道路交通管理處罰條例第五十三條第一項規定及道
    路交通管理事件統一裁罰基準及處理細則第四十三條、第四
    十四條、第六十七條規定，於九十五年九月六日製發板監裁
    字裁４１－ＡＥＵ４２４０８５號裁決書裁處罰鍰新臺幣（
    下同）一千二百元，並依九十五年七月一日修正施行後之道
    路交通管理處罰條例第六十三條第第一項第三款之規定記違
    規點數三點。
二、聲明異議意旨略稱：異議人即受處分人甲○○未於九十五年
    五月一日行經臺北市○○路，有人記錯號碼，請求撤銷原處
    分云云。
三、按行為後法律或自治條例有變更者，適用行政機關最初裁處
    時之法律或自治條例。但裁處前之法律或自治條例有利於受
    處罰者，適用最有利於受處罰者之規定，行政罰法第五條定
    有明文。揆諸上開條文之立法理由，明定法律或自治條例變
    更時之適用，係採「從新從輕」之處罰原則，而所謂「從新
    從輕」原則，就行政罰而言，即該行政罰之適法性，原則上
    以原處分作成時之法律狀態為判斷基準，而非以行政法院判
    決時之法律狀態為判斷基準（最高行政法院九十五年度判字
    第三三五號判決參照)。是堪認行政罰之法律變更，係以行
    政機關（交通案件則為監理機關或裁決所）裁處時作為比較
    基準。再按道路交通管理處罰條例前經立法院修正，相關條
    文於九十四年十二月二十八日經總統修正公布，嗣經行政院
    以九十五年六月二十三日行政院院臺交字第０９５００８７
    ６８５號令發布修正條文除第二十九條之二、第三十一條、
    第三十一條之二、第三十二條之一、第四十二條、第七十三
    條、第八十二條至八十四條，自九十六年一月一日施行，其
    餘修正條文均自九十五年七月一日施行。而本件交通違規行
    為發生時在九十五年五月一日即前揭條例修正施行之前，惟
    道路交通管理處罰條例第五十三條雖增訂第二項「前項紅燈
    右轉行為者，處新臺幣（下同）六百元以上一千八百元以下
    罰鍰。」之規定，惟原條文內容並未變更，僅移為第一項，
    另同條例第六十三條第一項第三款內容並無修正。又違反道
    路交通管理事件統一裁罰基準及處理細則於九十五年七月一
    1日施行後，其第十一條第一項第三款，移列至第四款、第
    十四條移列至第十五條，惟文字內容並無不同，是上揭修正
    後之規定較之修正前規定而言，對於異議人並無更為不利之
    情形，是本件亦應適用修正後道路交通管理處罰條例及違反
    道路交通管理事件統一裁罰基準及處理細則等規定，為裁罰
    之依據，合先敘明。
四、經查：
    按汽車駕駛人，行經有燈光號誌管制之交岔路口闖紅燈者，
    處新臺幣一千八百元以上五千四百元以下罰鍰。前項紅燈右
    轉行為者，處新臺幣六百元以上一千八百元以下罰鍰，道路
    交通管理處罰條例第五十三條定有明文。又汽車駕駛人為上
    開規定經舉發後，逾越應到案期限六十日以上，應處新臺幣
    四千五百元罰鍰，違反道路交通管理事件統一裁罰基準表亦
    有明定。本件證人即當時現場舉發之值勤員警黃順福於本院
    調查時到庭具結證稱：「（法官問：九十五年五月一日下午
    二時三十分是否有在臺北市○○路、武昌街口執勤？）有。
    我是騎機車巡邏經過該處，執防竊勤務。（法官問：請說明
    本件裁罰經過？）答：我寫北向西，應是違規左轉。我是在
    九十五年五月一日十四時三十五分騎車經過該處，發現一部
    重機車，駕駛人是男性，攔下後知道駕駛人是甲○○。他是
    自康定路往北行駛，到武昌街交叉口時，他直接左轉。當時
    康定路南北向號誌是紅燈，我就依法攔檢告發。我當時有告
    知他違規事實，及處罰依據。他一直辯稱沒有違規，聲音很
    大。（法官問：當時駕駛人是否拒簽舉發通知單？）答：他
    拒簽並拒收。（法官問：本件異議人稱未在案發當時經過該
    處？）答：我認為他是說謊。當時也有路人向其勸說，因為
    他態度很差。我處理過冒用身分的案件，冒用者一定會收下
    紅單，反正罰的不是他。車子攔下，如當事人未帶證件，我
    們會立即查核車號及其所寫的證號是否相符、核對年籍資料
    。照我們的經驗，拒簽的都是車主本人，想賴而已。（法官
    問：請回想駕駛人當時究竟有無表明其為車主？）答：如果
    駕駛人說他不是甲○○，我不可能在罰單上駕駛人（行為人
    ）欄處載明駕駛人為甲○○。我有工作紀錄，一般駕駛人未
    帶證件，我會有記錄，但本件並沒有這樣的記載，所以當時
    他應該有帶證件，我也應該有核對。」等語（九十六年一月
    二十六日訊問筆錄）。按燈光號誌之違反，其所需之舉證狀
    態稍縱即逝，除設有感應照相之路口外，事後無法還原現場
    狀態，職是，舉發當時現場之值勤員警自屬交通案件之重要
    證人。參酌員警執行公務時，本身即受有行政懲處責任之監
    督，且其到庭具結作證，更係以刑事責任擔保其證言之真實
    性，本件舉發員警黃順福與異議人間並無何身分利害業務關
    係，當無嫌隙，衡諸情理應無甘冒偽證罪刑責風險而故意設
    詞構陷異議人，此外亦無任何證據可證其有何捏造事實違法
    取締之不法情事，且觀其所提工作紀錄簿對此亦有明確登載
    ，堪信為真實，而異議人亦未就執勤員警之舉發有誤提出具
    體證據以供調查，本院認員警本於維護交通秩序、安全職責
    所為之取締，當屬合法、正確之舉發，異議人未提出任何證
    據證明該路口之燈光號誌確有異常之情形，僅於事後空言否
    認上開違規行為，所辯尚無足採，本件異議人闖紅燈之違規
    行為，洵堪認定。
五、本件違規事證明確，原處分機關援引上開規定，除對異議人
    違規記點外，本應裁處至少一千八百元之罰鍰，原舉發通知
    單上雖記載違規事實為「紅燈左轉」，惟原處分機關似因誤
    認為「紅燈右轉」，而依照修正施行後之同條例第五十三條
    第二項「前項紅燈右轉行為者，處六百元以上一千八元以下
    罰鍰。」之規定，裁罰一千二百元，並記違規點數三點，觀
    諸臺北市政府警察局北市警交字第ＡＥＵ４２４０８５號舉
    發違反道路交通管理事件通知單上所載之「紅」字與「左」
    字中之「工」字寫法並佐以證人於本院訊問時之證言可知，
    是以異議人聲明異議雖無理由，但原處分機關之裁決處分既
    有可議之處，自應撤銷，又上開舉發通知單所載之應到案日
    期為九十五年五月十六日，異議人遲於九十五年九月十三日
    始向原處分機關提出聲明異議狀，有上開聲明異議狀在卷可
    稽，顯已逾越應到案期限六十日以上，從而，應援引道路交
    通管理處罰條例第五十三條第一項及同條例第六十三條第一
    項第三款、違反道路交通管理事件統一裁罰基準表等規定，
    更為裁處異議人如主文第二項所示處罰，以資適法。
六、依道路交通管理處罰條例第87條第2 項，道路交通案件處理
    辦法第20條，裁定如主文
中　　華　　民　　國　　96　　年　　11　　月　　30　　日
                     交通法庭  法  官  王偉光
以上正本證明與原本無異。
如不服本裁定，應於裁定送達後5日內向本院提出抗告狀。
                               書記官  陳怡君
中　　華　　民　　國　　96　　年　　12　　月　　3 　　日
